臺灣板橋地方法院刑事判決　　　　　　　　　　　　九十一年度易字第一九四七號
　　公　訴　人　臺灣板橋地方法院檢察署檢察官
　　被　　　告　甲○○　男　六.
　　選任辯護人　陳淑真律師
右列被告因侵占等案件，經檢察官提起公訴 (九十一年度調偵字第七號），本院判決
如左：
    主  文
甲○○意圖為自己不法之所有，而侵占對於業務上所持有之物，處有期徒刑陸月，如
易科罰金以參佰元折算壹日。
    事  實
一、甲○○於民國八十八年三月二十三日，與遠群科技股份有限公司（下稱遠群公司
    ）簽訂同意書，約定由遠群公司出資新臺幣（下同）五百萬元，甲○○提供視力
    復健之軟體權作價五百萬元，合作經營推廣視力復健業務，並由甲○○擔任遠群
    公司中南區總經理職務，負責對外接洽推廣公司業務及收付各種款項，事後再與
    公司結算，為從事業務之人；詎甲○○意圖為自己不法之所有，於同年十一月間
    某日，在台南縣永康市○○路三四九號五樓之一遠群公司之台南分公司，將自公
    司客戶楊華珊、姚昕二人處所取得應支付遠群公司貨款支票二紙，金額分別為四
    萬二千元及十萬一千四百元，於存入其所有之萬通商業銀行帳號00000000000000
    號帳戶後，再分別於八十九年一月四、五日以其名義提示支票，以變易持有為所
    有之意思將前述業務上持有之款項予以侵占入己。
二、案經被害人遠群公司代表人乙○○訴請台灣板橋地方法院檢察署檢察官偵查起訴
    。
    理  由
一、訊據被告甲○○固坦承收受前述二紙支票，提示後再以提款卡將款項提領一情不
    諱，惟否認有何侵占犯行，辯稱：遠群公司未支付其十一月份薪水及差旅費，因
    此才挪用前述金錢，認此為自力救濟云云。經查，右揭犯罪事實，業經告訴人遠
    群公司之代表人乙○○於偵查及本院審理時指述歷歷，此外，並有前開支票、萬
    通商業銀行存摺存款取款條、遠群公司差旅費明細表、遠群公司高雄分公司費用
    使用明細及臺南公司零用金記錄表、轉帳傳票、存證信函等影本附卷可稽。被告
    所辯公司未支付十一月薪水及差旅費云云，復據告訴人之代表人乙○○指駁稱：
    遠群總公司於八十八年十二月初評估中南部的分公司業務不佳，想要關閉中南部
    的公司，但甲○○反對，因此雙方協議自八十九年一月以後拆夥，中南部的分公
    司業務由甲○○自己負責盈虧，在拆夥以前，總公司每個月都有支應台南、高雄
    分公司各一萬元零用金，如果月底有結餘時，移作下個月的零用金，不足一萬元
    部分再由總公司繼續補足，這些零用金至八十八年十二月底前都是足夠的，被告
    甲○○與伊合夥前，在中南部有授權其他代理商經營相同業務，甲○○與伊合作
    後，曾向伊商借六十五萬元要去負責收回台南張姓代理商之貨物，甲○○當時表
    示願自他每個月薪資中扣抵該借款，因為總公司每個月有支付甲○○十萬元薪資
    ，但實際上總公司一直未曾自甲○○之薪資中扣抵該六十五萬元借款，因為甲○
    ○每次都說他的經濟困難，直至八十八年十二月五日，總公司原本應支付甲○○
    十一月份薪水時，因雙方即將拆夥且甲○○遲未清償該六十五萬元薪資，所以總
    公司就將甲○○之十一月份薪資扣抵未發，至於甲○○之差旅費等亦已從各分公
    司辦公費結餘中扣抵等語，並經證人莊永順於偵查中證述屬實，並有各分公司費
    用明細表及被告自列之明細表（參告證十八號明細表）等在卷可考；又證人莊珮
    瑜於本院調查時具結證稱：伊原係遠群公司台南分公司主任，台南分公司在八十
    八年十二月底前之所有開銷費用都由乙○○支付，乙○○未曾積欠任何應付款項
    ，後來八十九年十二月二十九日接獲遠群公司之通知，台南分公司之財務將自八
    十九年一月起獨立出去，由甲○○自己負責財務，乙○○不再支應財務，伊明瞭
    自己以後係受僱於甲○○，薪資由甲○○發放，當時甲○○指示伊抄寫被證二、
    三號之存證信函內容，由甲○○擬稿後交由伊抄寫，伊是依稿抄寫，至於內容伊
    不清楚，因為甲○○與乙○○是各說各話等語；又證人丁○○於本院調查時具結
    證稱：伊是遠群公司之高雄分公司經理，被證二、三號存證信函是由甲○○提出
    內容大綱後，交由丙○○書寫，八十八年十二月底以前，高雄分公司之零用金都
    由乙○○支應，且每個月都有結餘，甚至八十九年一月改由甲○○獨立經營時，
    零用金尚結餘一千多元，至於王明明主張之出差費及代墊款部分伊不清楚，那是
    甲○○與總公司之關係等語。依上開調查，縱被告主張薪資及差旅費未獲給付，
    亦應循正當途徑與總公司之乙○○協商或訴訟，而非自行侵占公司之貨款，況告
    訴人遠群公司之乙○○已就被告甲○○之薪資及差旅費說明，是以被告所辯自力
    救濟云云，無非事後飾卸之詞，不足採信。本件事證明確，被告犯行堪予認定。
二、核被告甲○○所為，係犯刑法第三百三十六條第二項之業務侵占罪。又被告甲○
    ○將二張支票存入帳戶後，分別提示而侵占，雖有多次行為，然係基於同一犯意
    之多次舉動，侵害同一法益，應為單純一罪，非連續犯，附此敘明。爰審酌被告
    甲○○之犯罪動機、智識程度、侵占金額、與被害人之關係、所生損害，及犯罪
    後態度等一切情狀，量處如主文所示之刑，並諭知易科罰金之折算標準。
據上論斷，應依刑事訴訟法第二百九十九條第一項前段，刑法第三百三十六條第二項
、第四十一條第一項前段，罰金罰鍰提高標準條例第一條前段、第二條，判決如主文
。
本案經檢察官高智美到庭執行職務
中      華      民      國    九十一    年      十      月      八      日
                                    台灣板橋地方法院刑事第二庭
                                        法  官  黃  惠  瑛
右正本證明與原本無異。
如不服本判決，應於判決送達後十日內，向本院提出上訴狀。
                                        書記官  孫  治  華
中      華      民      國    九十一    年      十      月      十五   日
附錄本案論罪科刑法條全文：
刑法第三百三十六條
對於公務上或因公益所持有之物，犯前條第一項之罪者，處一年以上七年以下有期徒
刑，得併科五千元以下罰金。
對於業務上所持有之物，犯前條第一項之罪者，處六月以上五年以下有期徒刑，得併
科三千元以下罰金。
前二項之未遂犯罰之。
